【裁判字號】    97,易,3568
【裁判日期】    971104
【裁判案由】    詐欺
【裁判全文】
臺灣臺中地方法院刑事判決              97年度易字第3568號
公  訴  人  臺灣臺中地方法院檢察署檢察官
被      告  甲○○
上列被告因詐欺案件，經檢察官提起公訴（97年度偵字第 17233
號），及移送本院併案審理（97年度偵字第19007 號），本院合
議庭裁定由受命法官依簡式審判程序審理，茲判決如下：
    主    文
甲○○幫助意圖為自己不法之所有，以詐術使人將本人之物交付
，累犯，處有期徒刑伍月，如易科罰金，以新臺幣壹仟元折算壹
日。
    犯罪事實
一、甲○○於民國94年間，因詐欺案件，經臺灣臺南地方法院以
    93年度易字第993號判處有期徒刑5月確定，並與前經國防部
    中部地方軍事法院判處有期徒刑4 月之竊盜案件合併定應執
    行有期徒刑8月，甫於同年9月29日執行完畢，仍不知悔改。
    明知金融機構之活期儲蓄存款帳戶應僅供個人使用，且任何
    人原得以無需負擔費用之方式，向金融機構申辦活期儲蓄存
    款帳戶，其申辦帳戶之數目在不同之金融機構間亦無限制，
    是於一般情形下，並無使用他人已開立帳戶之必要。而如有
    使用他人帳戶之需求者，除原即具有相當之信賴關係，或有
    其他正當理由外，此種使用他人帳戶之情形既顯有異於常情
    之處，不無經人利用作為詐欺取財等財產犯罪之被害人匯款
    帳戶之可能。詎其竟仍基於即若因此而生幫助他人為詐欺取
    財之犯罪結果，亦不違背其本意之不確定故意，於97年4月3
    日，在臺中市○○路與熱河路口之全家便利商店門口，將其
    所有之元大商業銀行文心分行帳號0000000000000 號帳戶之
    存摺、金融卡及密碼，以新臺幣（下同）4000元之代價，交
    付予姓名年籍不詳之成年男子使用。嗣該男子所屬之詐欺集
    團成員基於意圖為自己不法之所有之犯意聯絡：(一)於同年 4
    月3 日，向乙○○詐稱其網路購物付款出現錯誤，需操作提
    款機取消分期付款，致使其陷於錯誤，而匯款2萬4,067元至
    甲○○所申辦之上開帳戶內。(二)於同日向丙○○詐稱其網路
    購物付款出現錯誤，需操作提款機取消分期付款，致使丙○○陷於錯誤，而匯款2萬9,988元至甲○○所申辦之上開帳戶
    內。嗣乙○○及丙○○於匯款後發現有異，報警循線查獲，
二、案經桃園縣政府警察局中壢分局報告臺灣桃園地方法院檢察
    署呈請臺灣高等法院檢察署核轉臺灣臺中地方法院檢察署檢
    察官偵查起訴及臺中市警察局第六分局報告臺灣臺中地方法
    院檢察署檢察官移送本院併案審理。
    理  由
一、程序部分：簡式審判程序不適用傳聞法則
  (一)按簡式審判程序之證據調查，不受刑事訴訟法第159條第1項
    規定之限制，刑事訴訟法第273條之2定有明文。此乃因簡式
    審判程序，貴在審判程序之簡省便捷，故調查證據之程序宜
    由審判長便宜行事，以適當之方法行之即可；又因被告對於
    犯罪事實並不爭執，可認定被告亦無行使反對詰問權之意，
    因此有關傳聞證據之證據能力限制規定無庸予以適用。
  (二)本件證人乙○○及丙○○等人於警詢所為之陳述，雖為審判
    外之言詞陳述，其性質為傳聞證據；惟本件訴訟係適用簡式
    審判程序，有審判筆錄在卷可稽，是其等於警詢所為之證言
    ，自均得作為認定事實之證據。
二、上開事實有下列證據可證：
  (一)被告甲○○於本院審理中之自白。
  (二)被害人乙○○及丙○○之證述。
  (三)元大商銀文心分行帳號0000000000000 號帳戶之開戶資料及
    交易明細表各1份、中華郵政公司自動櫃員機交易明細表2紙
    。
三、查被告提供存摺帳戶予他人作為詐欺犯罪使用，雖並未參與
    上開犯罪之構成要件行為，然其顯係以幫助他人犯罪之意思
    ，實行上開犯罪構成要件以外之行為，核其所為，係犯刑法
    第30條第1 項前段、刑法第339條第1項之幫助詐欺取財罪。
    被告提供一個帳戶，供詐騙集團詐騙乙○○及丙○○2 人，
    係以一行為而觸犯2罪名，為想像競合犯，應依刑法第55 條
    之規定，從一重處斷。被告僅係幫助他人實行詐欺取財，為
    幫助犯，應依刑法第30條第2 項之規定，按正犯之刑予以減
    輕。被告有事實欄所載之前科，有臺灣高等法院被告前案紀
    錄表在卷可參，其前受有期徒刑之執行完畢後，五年內故意
    再犯本件有期徒刑以上之罪，為累犯，應依刑法第47條第 1
    項之規定，加重其刑，並依法先加重後減輕之。爰審酌被告
    率然提供帳戶予他人使用，造成遭受詐騙之人追查贓款及實
    際犯罪行為人發生阻礙，對於社會治安仍具有相當之危害性
    ，及其犯罪動機、目的、手段，雖公訴人具體求處有期徒刑
    8月，惟本件被告販賣帳戶所得僅4千元，而幫助詐騙之金額
    亦僅有5 萬餘元，且被告犯罪後坦承犯行，態度良好等一切
    情狀，量處如主文所示之刑，併諭知易科罰金之折算標準，
    以資儆徵。
四、移送併案審理部分，與起訴之犯罪事實具有想像競合犯之裁
    判上一罪之關係，本院自當併予審判，附此敘明。
五、依刑事訴訟法第273條之1第1項、第299條第1項前段、第310
    條之2、第454條第1項，刑法第339條第1項、第30條第1項前
    段、第2 項、第55條、第47條第1項、第41條第1項前段，刑
    法施行法第1條之1第1項、第2項前段，判決如主文。
中    華    民    國    97    年    11    月    4     日
                  刑事第六庭  法  官  高英賓
上正本證明與原本無異
如不服本判決，應於收受送達後10日內向本院提出上訴書狀（應
敘述具體理由並附繕本）。
上訴書狀如未敘述理由，應於上訴期間屆滿後20日內補提理由書
於本院。
                              書記官  司立文
中    華    民    國    97    年    11    月    4     日
附錄本案論罪科刑參考法條全文：
中華民國刑法第30條
幫助他人實行犯罪行為者，為幫助犯。雖他人不知幫助之情者，
亦同。
幫助犯之處罰，得按正犯之刑減輕之。
中華民國刑法第339條
意圖為自己或第三人不法之所有，以詐術使人將本人或第三人之
物交付者，處5年以下有期徒刑、拘役或科或併科1千元以下罰金
。
以前項方法得財產上不法之利益或使第三人得之者，亦同。
前二項之未遂犯罰之。


司法院資訊處製作；財團法人民間司法改革基金會備份。
